【裁判字號】    97,簡上,39
【裁判日期】    980105
【裁判案由】    給付買賣價金
【裁判全文】
臺灣基隆地方法院民事判決              97年度簡上字第39號
上  訴  人  乙○○○○○○○○○○○
訴訟代理人  林宇文律師
複代理人    侯傑中律師
            林則奘律師
            張漢榮律師
被上訴人    甲○○○○○○○○
訴訟代理人  許世正律師
上列當事人間請求給付買賣價金事件，上訴人對於中華民國97年
7月30日臺灣基隆地方法院97年度基簡字第1208號第一審判決提
起上訴，本院於97年12月22日言詞辯論終結，判決如下：
    主  文
上訴駁回。
第二審訴訟費用由上訴人負擔。
    事實及理由
壹、上訴人方面：
一、陳述：除與原判決記載相同者，茲引用之外，補稱：
（一）原審引用之證人荊玉姣乃為被上訴人媳婦，其所為證言不
      無偏頗之處。且兩造除本件買賣外，並無成立其他買賣。
      另依據杜燦龍95年3月之通聯記錄並無與證人荊玉姣通話
      之紀錄，是以證人荊玉姣證述顯屬不實，不得以其證言作
      為認定系爭買賣存在兩造間之證據。
（二）證人董嘉能於原審證述內容與證人荊玉姣不相同，亦足見
      證人荊玉姣證言不可採。
（三）被上訴人所提出之估價單，其上雖有杜燦龍之簽名，但杜
      燦龍簽名時估價單之記載為何顯有疑問，且杜燦龍簽名僅
      能證明收受漁船用3K變電組8組（以下簡稱系爭貨物），
      且係因買賣契約而收到系爭貨物，但貨物交付之原因眾多
      ，應由被上訴人負舉證責任。
二、基於前述，聲明：原判決廢棄。前開廢棄部分，被上訴人於
    第一審之訴駁回。
貳、被上訴人方面：
一、陳述：均與原判決記載相同者。
二、基於前述，聲明：駁回上訴。
參、得心證之理由：
一、被上訴人主張上訴人於95年3月間向其訂購系爭貨物，即於
    95年3月20日將系爭貨物送交上訴人之新華國十二號漁船船
    長即上訴人之夫杜燦龍簽收，詎上訴人收受系爭貨物後，拒
    不給付系爭貨物貨款新臺幣（下同）300,000元，為此提出
    訴訟。上訴人固不否認其夫杜燦龍簽收系爭貨物，惟辯稱，
    系爭貨物乃第三人丙○○向被上訴人訂購，系爭貨物之買賣
    契約存在於被上訴人與丙○○之間，因此被上訴人應向丙○
    ○收受貨款，上訴人無給付貨款義務。是以，本件爭點即在
    系爭貨物之買賣契約係存在於兩造間，抑或存在於被上訴人
    與第三人丙○○間？
二、按船長係指受雇用人僱用，主管船舶一切事務之人員；稱僱
    傭者，謂當事人約定，一方於一定或不定之期限內為他方服
    勞務，他方給付報酬之契約；稱委任者，謂當事人約定，一
    方委託他方處理事務，他方允為處理之契約；代理人於代理
    權限內，以本人名義所為之意思表示，直接對本人發生效力
    ，前項規定，於應向本人為意思表示，而向其代理人為之者
    ，準用之；船員法第2條第4款、民法第482條、第528條、第
    103條分別定有明文。
三、首查，被上訴人主張其與上訴人成立系爭貨物買賣契約業據
    提出估價單1紙為證，且該估價單之抬頭即寶號欄位記載為
    「八斗新華國杜二哥」，「新華國」乃指被上訴人獨資之「
    新華國十二號漁船」，「杜二哥」即指被上訴人之夫即該漁
    船之船長即證人杜燦龍，而該估價單中收件人「杜燦龍」之
    簽名，係由證人杜燦龍親簽無訛，並經證人杜燦龍於原審到
    院證述明確。上訴人就估價單影本內容之真正，並所購系爭
    貨物確用於上訴人漁船之事實亦不爭執，是以被上訴人主張
    係因新華國十二號漁船船長聯繫購買系爭貨物，買受人為新
    華國十二號漁船而出貨，證人杜燦龍乃以船長身份代理上訴
    人收取系爭貨物等主張相符堪信為真。雖上訴人於上訴時辯
    稱被上訴人所提出之估價單，在證人杜燦龍簽名時其上記載
    之文字是否與當庭提出之文字記載相符顯有疑問。然證人杜
    燦龍於原審業已當庭辨認過其簽名之估價單，並未陳述被上
    訴人提出寶號欄位記載有「八斗新華國杜二哥」之估價單與
    其簽名時有何不同，且本院於當庭勘驗編號0000000號估價
    單原本，其上寶號欄位、日期欄位、品名欄位等筆跡顯係同
    一原子筆書寫而成，故亦可認定被上訴人提出估價單予第三
    人杜燦龍簽收時，其確實已完整填載收件人為「八斗新華國
    杜二哥」，並無事後補填之事。另被上訴人稱因市售估價單
    一式三份前二份均具複寫功能，而被上訴人在填載0000000
    號估價單時誤將隔離紙片放置於0000000號估價單之後，因
    此0000000號估價單內容即複寫至0000000號估價單上，是以
    被上訴人方會提供分別為0000000及0000000號估價單正本及
    影本供法院審酌，本院審酌上揭2份估價單除編號不同外，
    其文字記載內容均相同，故被上訴人陳述尚屬可採，是其提
    出估價單顯具證據能力及證據力。上訴人否認估價單之真正
    顯屬無據。
四、又查，證人即被上訴人之媳荊玉姣原審到院證稱證人杜燦龍
    事前係以其手機與其手機聯繫購買系爭貨物，伊始送系爭貨
    交由證人杜燦龍簽收，雖證人杜燦龍手機當日並無與證人荊
    玉姣使用手機之通聯記錄，然此或因證人杜燦龍所使用電話
    並非其手機，或證人荊玉姣記憶失誤所致，然不能因此否認
    證人荊玉姣其他證言之證明力；退而言之，縱使證人杜燦龍
    事前未以電話洽購系爭貨物，然被上訴人出貨之估價單，既
    係明顯表明買受人為新華國十二號漁船，並交船長杜燦龍，
    證人杜燦龍既在該估價單記明其為收件人並親簽其姓名「杜
    燦龍」，依常情判斷，即係為代理上訴人以買受系爭貨物之
    意思，收受系爭貨物，則系爭買賣亦於證人杜燦龍簽收受系
    爭貨物時成立，蓋無論上訴人和杜燦龍間或存有僱傭關係、
    或存有委任關係、或存有代理關係，然無論基於僱傭、委任
    乃至於代理之關係，船長依船舶設備之所須以上訴人名義向
    材料商訂購船舶設備，核屬上訴人受僱傭人或受任人之行為
    ，買賣契約之效力應直接歸屬上訴人。是以原審顯已充分審
    酌證人荊玉姣之證言證明力，而認尚有可採之處。另證人董
    嘉能證述丙○○與被上訴人對話之時間與證人荊玉姣接獲證
    人杜燦龍電話時間不同，亦不得以證人董嘉能證言否認證人
    荊玉姣證言，因此上訴人抗辯證人荊玉姣證言不具證據力顯
    無根據。
五、上訴人雖出示訴外人丙○○開立之收據，主張系爭貨物非向
    被上訴人承購，上訴人受領系爭貨物係基於縮短給付及多層
    次買賣之法律關係，而系爭買賣關係與其無關等詞，作為其
    毋庸給付買賣價金之抗辯理由，惟按民事訴訟法第358條，
    關於私文書經本人或其代理人簽名、蓋章或按指印或有法院
    或公證人之認證者，推定為真正之規定，須其簽名蓋章係本
    人或代理人為之，在當事人間已無爭執或經舉證人證明者，
    始有適用（最高法院28年度上字第10號判例、86年度台上字
    第2129號判決參照），該收據之真正為被上訴人所否認，而
    上訴人應舉證證明該收據為真正，上訴人聲請本院傳訊證人
    丙○○，迭經原審及本院通知均未能到庭作證，故上訴人此
    部之抗辯，無法依民事訴訟法第358條規定之私文書推定真
    正之法定證據法則，認定為真實，自不足採，上訴人徒以該
    收據，否認系爭買賣關係之存在，於法不合，難以採信。
六、又按主張法律關係存在之當事人，僅須就該法律關係發生所
    須具備之特別要件，負舉證之責任，至於他造主張有利於己
    之事實，應由他造舉證證明（參見最高法院48年度臺上字第
    887號判例）；就已存在之債務關係，主張債務已清償負舉
    證責任（參見最高法院48年度臺上字第38 9號判例）。又由
    自己之行為表示以代理權授與他人，或知他人表示為其代理
    人而不為反對之表示者，對於第三人應負授權人之責任，民
    法第169條前段定有明文；故第三人主張有表見之事實，係
    有權代理為理由，其表見代理行為成立時，本人即應負授權
    人之責任，參見最高法院52年度臺上字第1719號判例甚明，
    蓋非如此規定及解釋，不足以保護信賴表見代理之第三人，
    並避免其遭受不測之損害也。
七、再查，被上訴人主張系爭買賣關係確係存在於兩造間，業據
    提出經上訴人先生即杜燦龍簽收之估價單影本乙件為證已如
    前述，另證人之一黃嚴德於原審97年4月11日言詞辯論期日
    到庭證稱（法官問：95年間是否曾幫忙原告（即被上訴人）
    送貨給被告（即上訴人），經過情形如何？）95年3、4月間
    ，我是替他搬到車上，原告的媳婦拜託我搬，他說要送去八
    斗子，說要送去給華國，我沒有跟他去。（法官問：是否知
    道華國是什麼意思？）我不知道。（法官問：是否知道買的
    人是誰？）他只有說華國而已，我並不知道。另一證人荊玉
    姣於原審亦證稱（法官問：你是否在原告經營的漁具行工作
    ，是否曾經送過貨到被告那裡去？）是，是我送過去的。（
    法官問：此貨是誰買的？）被告的先生收的，他的外號就叫
    闊嘴，我送到港邊，是由被告先生簽收的，是他先生打電話
    給我訂八組的變電器．．．。（法官問：是否確定是被告先
    生訂的？）確定，並非丙○○。（法官問：新華國十二號是
    否登記被告的？）是，我們認識十多年了，是他先生打來給
    我的。（法官問：被告本人是否有收？）一般都是船長杜燦
    龍管理；又一證人董嘉能於97年7月16日言詞辯論期日到庭
    亦證稱：「（法官問：是否認識兩造？）是。（法官問：在
    93年3月20日被告登記的船曾進了一組變電設備，你是否知
    道？過程如何？）…丙○○有和原告說他有一個朋友要買變
    電組，……（法官問：是否確實有聽到丙○○對原告說他朋
    友要買？）是。（法官問：他朋友是否為被告？）是。（法
    官問：之後買賣過程是否知道？）不知道。（法官問：被告
    是否有說是向原告買？）沒有。被告先生杜燦龍和丙○○是
    很好的朋友，那時被告的先生有說要買，丙○○有說要幫他
    先生問，之後如何處理變電組的問題，我也不在場。（法官
    問：丙○○是否有自己的船？）沒有，他是作魚貨買賣的。
    」。以上證言均無法作為有利上訴人之認定。
八、末查上訴人所提出訴外人丙○○所開立之收據縱尚無法認定
    為真，但收據上竟載明「代購」二字，依據文意似可解為上
    訴人授予訴外人丙○○代理權之旨，則如證明該第三人丙○
    ○簽立之收受貨款收據為真，則益足證明訴外人丙○○於系
    爭買賣關係中之角色，應係上訴人之代理人或僅是媒介兩造
    訂立系爭買賣契約之人，故系爭買賣契約應存在於兩間應足
    堪認定。又縱如上訴人抗辯其僅委任訴外人丙○○代購系爭
    貨物而未授予其代理權，然丙○○既係以上訴人名義向被上
    訴人訂貨，被上訴人開立之估價單以上訴人為買受人，並業
    將系爭貨物交由上訴人所有新華國十二號漁船船長杜燦龍代
    為收受，效力及於上訴人，上訴人仍係系爭買賣關係之買受
    人，而上訴人於受領系爭貨物時對於被上訴人係出賣人既不
    爭執而予簽收，則縱使上訴人所稱訴外人丙○○未經其授與
    代理權，亦顯然係第三人（即丙○○）以上訴人名義向被上
    訴人購貨，為上訴人所不反對，被上訴人既主張上訴人與該
    第三人間之內部關係，被上訴人無從得知，上訴人自應負責
    任，探求其真意，即係主張如第三人與上訴人間有此事實乃
    有表見之事實，係有權代理，表見代理行為成立，依民法第
    169條之規定，本人即上訴人自應負授權人之責任，亦即上
    訴人仍應負系爭買賣關係之買受人責任。至於該第三人丙○
    ○若違反與上訴人間之約定，未就系爭買賣價金給付被上訴
    人，亦乃屬該第三人與上訴人間之紛爭，上訴人不得以此拒
    絕給付。
九、綜上所述，系爭買賣既係在於兩造間，且上訴人就系爭買賣
    價金尚未給付予被上訴人，則被上訴人本於其系爭買賣之買
    賣價金給付請求權，請求上訴人給付系爭買賣價金30萬元，
    及自支付命令送達翌日即96年11月20日起至清償日止，按週
    年百分之5計算之法定遲延利息，於法即屬有據，應予准許
    。是原審判命上訴人如數給付，於法並無不合。上訴意旨指
    摘原判決不當，求予廢棄改判，為無理由，應駁回其上訴。
四、據上論結，本件上訴為無理由，依民事訴訟法第436條之1第
    3項、第449條第1項、第78條，判決如主文。
中    華    民    國    98    年    1     月    5     日
                  審判長法  官  李媛媛
                        法  官  林金發
                        法  官  王翠芬
以上正本係照原本作成。
本件判決不得上訴。
中    華    民    國    98    年    1     月    5     日
                        書記官  林建清


司法院資訊處製作；財團法人民間司法改革基金會備份。
